臺灣臺南地方法院民事判決　九十一年度訴字第二○○八號
　　原　　　告　中興商業銀行股份有限公司
　　法定代理人　乙　○　○
　　訴訟代理人　丙　○　○
　　被　　　告　甲　○　○
右當事人間請求給付借款事件，本院判決如左：
　　主　 　 文
被告應給付原告新台幣貳佰陸拾貳萬零捌佰捌拾貳元，及自民國八十六年八月十三日
起至清償日止，按年息百分之十計算之利息，暨按上開利率百分之二十計算之違約金
。
訴訟費用由被告負擔。
    事實及理由
一、本件原告起訴主張：被告於民國（下同）八十五年一月八日，偕同訴外人陳清修
    為保證人，向原告各借得新台幣（下同）三百二十萬元、二百七十萬元，借款期
    間約定自八十五年一月八日起至八十六年一月八日止，利息則按原告銀行基本放
    款利率加三碼機動調整按月計付，若有一部遲延，即視為全部到期；且上開借款
    若逾期付本息或到期未履行債務時，自逾期日起六個月以內，加付約定利率之百
    分之十，超過六個月以上，另加付約定利率百分之二十之違約金。詎被告上開借
    款未按期清償，經原告聲請本院強制執行被告之財產後，尚欠本金二百六十二萬
    零八百八十二元未能受償等事實，業據其提出與所述相符之本票二張、交易明細
    表一張、傳票二張、取款憑條一張、存款印鑑卡一份及等為證，復經本院依職權
    調取本院八十六年度執字第二二五三號執行卷宗審核無誤，堪信為真實。
二、被告雖抗辯：系爭本票（二張）、取款憑條、存款印鑑卡上之印文雖為真正，然
    除了票面額三百二十萬元本票上之簽名為其所親簽外，其餘文件上之簽名均非其
    所為，而其上之印文雖為真正，然該印章其極可能交予訴外人馮秀娥持有中；且
    系爭借款之真正借人為佳作建設股份有限公司（以下稱佳作公司）負責人陳清修
    ，其雖於該三百二十萬元之本票上簽名，惟因當時其信用不佳，認為原告應不可
    能核准貸款，又迫於情勢之無奈始簽名，其並非自願當人頭等語。惟查：
    （一）按當事人主張有利於己之事實，就其事實有舉證之責任。又私文書經本人
          簽名、蓋章或按指印者，推定為真正。民事訴訟法第二百七十七條及第三
          百五十八條分別定有明文。且私人之印章，由自己使用為常態，被人盜用
          為變態，主張變態事實之當事人，自應就此印章被盜用之事實負舉證之責
          任。（最高法院八十六年度台上字第七一七號判決參照）。本件被告辯稱
          系爭本票、取款憑條上之印文雖為真正，然係遭他人所盜蓋，惟就此有利
          於己之盜蓋事實卻未能舉證以實其說，揆諸前揭說明，被告既已自認系爭
          本票、取款憑條上之印文為真正，則自應推定該私文書之真正。況被告於
          九十一年十月二十三日本件言詞辯論時係陳稱：「三百二十萬元本票上的
          簽名是我簽的，二百七十萬元的本票不是我簽的。印章是我的，但是我並
          沒有交付印章給任何人，印章也不在我手上。」等語，惟於九十一年十一
          月十四日言詞辯論時則改稱：「（印章現在何處？）一直沒有在我手上。
          印章是誰刻的我不記得。：：（本票的印章是否為真正？）是的。可是印
          章可能是交給馮秀娥。」等語，嗣於九十一年十一月二十八日復陳稱：「
          ：：印鑑證明是我申請的，但是用印都不是我用的，印章我可能交給馮秀
          娥，但是我現在找不到他。：：我沒有說過印章沒有交給任何人，我是後
          來想到可能是交給馮秀娥，那時候我只認識他。」等語，則綜觀被告之陳
          述，不僅前後不一，且系爭印文與被告於八十四年八月二十五日向台南市
          西區戶政事務所申請印鑑登記之印文係屬同一，此為被告所不爭，亦經本
          院依職權向該事務所調取該印鑑登記申請書在卷可稽，則被告於八十四年
          八月二十五日申請印鑑登記時自應持有該印章無訛，是被告辯稱其未曾持
          有該印章云云，自無足憑採。
    （二）又按債權債務之主體，應以締結契約之當事人為準，故凡以自己名義與人
          結約為債務之負擔者，即對於債權人當然負契約上當事人應有之責任，至
          其實際享用債權金額之為何人，原非所問，不得以所借之款係供給他人使
          用為詞，對於債權人主張免責（最高法院十八年上字第一六○九號、十九
          年上字第三八二號判例意旨參照）。如前所述，本件被告既係系爭借款之
          契約當事人，縱實際享用該借款者非其本人，惟其仍對原告負契約當事人
          應有之責任，被告自不得以該借款非供本人使用云云對抗原告。
    （三）至被告所舉證人陳榮信雖到庭證稱伊係遭詐欺而提供人頭戶供訴外人佳作
          建設使用等語，然證人陳榮信就本件借款並不知情，是其證言自無法作為
          有利於被告辯詞之認定。況縱被告係遭詐欺而提供人頭戶供訴外人佳作建
          設公司使用，而原告亦明知該事實，惟被告並未於發現遭詐欺後一年之除
          斥期間內撤銷該意思表示，則其自不得再行使該撤銷權，附此敘明。
三、綜上，被告既係系爭借款契約之當事人，復未能舉證證明系爭本票、取款憑條上
    之印章係遭他人所盜蓋，則被告自應負該借款契約之當事人之責任。從而，原告
    本於消費借貸之法律關係，請求被告清償如主文第一項所示之本金、利息及違約
    金，核無不合，應予准許。
四、據上論結，本件原告之訴為有理由，依民事訴訟法、第七十八條，判決如主文。
中　　　華　　　民　　　國　　九十一　　年　　十二　　　月　　　十二　　日
　　　　　　　　　　　　　　　　　 臺灣臺南地方法院民事第二庭
~B法　　　官　洪　碧　雀
右為正本係照原本作成。
如對本判決上訴，須於判決送達後廿日內向本院提出上訴狀。
中　　　華　　　民　　　國　　九十一　　年　　十二　　　月　　　十二　　日
~B法院書記官　顏　惠　華
